ACORDAO-COMPLETO-2466875

ACÓRDÃO 7850/2021 ATA 16/2021 - SEGUNDA CÂMARA

VISTOS, relatados e discutidos estes autos de tomada de contas especial instaurada em desfavor de Mairan Macedo Teodoro em razão do descumprimento do termo de confissão de dívida/parcelamento assumida por não ter comprovado sua permanência no Brasil por período igual ao da vigência de bolsa no exterior em atendimento ao disposto no Termo de Aceitação de Indicação de Bolsista Pós-Doutorado no Exterior (PDE) nº  Processo 237314/2012-6,
ACORDAM os Ministros do Tribunal de Contas da União, reunidos em Sessão da Segunda Câmara, diante das razões expostas pelo Relator, em:	
9.1 considerar revel o responsável Mairan Macedo Teodoro, para todos os efeitos, dando-se prosseguimento ao processo, com fulcro no art. 12, § 3º, da Lei 8.443, de 16 de julho de 1992;
9.2 julgar irregulares, nos termos dos arts. 1º, inciso I, 16, inciso III, alínea "b", da Lei nº  8.443, de 1992, c/c os arts. 19 e 23, inciso III, da mesma Lei, as contas do responsável Mairan Macedo Teodoro, condenando-o ao pagamento das importâncias discriminadas, atualizadas monetariamente e acrescidas dos juros de mora calculados a partir das datas discriminadas até a data da efetiva quitação do débito, fixando-lhe o prazo de quinze dias, para que comprove o recolhimento das referidas quantias aos cofres do Conselho Nacional de Desenvolvimento Científico e Tecnológico, nos termos do art. 23, inciso III, alínea "a", da Lei nº  8.443, de 1992, c/c o art. 214, inciso III, alínea "a", do Regimento Interno; 
	Data de ocorrência
	Valor histórico (R$) 
	Débito/Crédito

	14/1/2017
	R$ 210.876,35
	Débito

	16/1/2017
	R$ 1.757,30
	Crédito

	1/3/2017
	R$ 1.774,87
	Crédito

	31/3/2017
	R$ 1.790,16
	Crédito

	28/4/2017
	R$ 1.808,61
	Crédito

	31/5/2017
	R$ 1.822,50
	Crédito

	30/6/2017
	R$ 1.838,84
	Crédito

	31/7/2017
	R$ 1.853,07
	Crédito

	31/8/2017
	R$ 1.867,13
	Crédito

9.3 aplicar ao responsável Mairan Macedo Teodoro, a multa prevista no art. 57 da Lei nº  8.443, de 1992, c/c o art. 267 do Regimento Interno, no valor de R$ 20.000,00 (vinte mil reais) , fixando-lhe o prazo de quinze dias, a contar da notificação, para que comprove, nos termos do art. 214, inciso III, alínea "a", do Regimento Interno, o recolhimento da dívida aos cofres do Tesouro Nacional, atualizada monetariamente desde a data deste acórdão até a do efetivo recolhimento, se paga após o vencimento, na forma da legislação em vigor;
9.4 autorizar, desde logo, se requerido, com fundamento no art. 28, inciso I, da Lei nº  8.443, de 1992, c/c o art. 217, §§ 1º e 2º do Regimento Interno, o parcelamento das dívidas referidas nos itens 9.2 e 9.3 em até 36 parcelas, incidindo, sobre cada parcela, corrigida monetariamente, os correspondentes acréscimos legais, fixando-lhe o prazo de quinze dias, a contar do recebimento da notificação, para comprovar o recolhimento da primeira parcela, e de trinta dias, a contar da parcela anterior, para comprovar os recolhimentos das demais parcelas, devendo incidir, sobre cada valor mensal da dívida referida no item 9.2 os juros de mora devidos, na forma prevista na legislação em vigor, alertando o responsável de que a falta de comprovação do recolhimento de qualquer parcela importará o vencimento antecipado do saldo devedor, nos termos do § 2º do art. 217 do Regimento Interno;
9.5 autorizar, desde logo, nos termos do art. 28, inciso II, da Lei 8.443/1992, a cobrança judicial das dívidas caso não atendidas as notificações;
9.6 dar ciência deste acórdão ao responsável e ao Conselho Nacional de Desenvolvimento Científico e Tecnológico, informando-os de que seu inteiro teor deste acórdão, incluindo relatório e voto que o precedem, podem ser acessados em www.tcu.gov.br/acordaos;
9.7 encaminhar cópia deste acórdão à Procuradoria da República em São Paulo, informando-a de que seu inteiro teor deste acórdão, incluindo relatório e voto que o precedem, podem ser acessados em www.tcu.gov.br/acordaos.

Tomada de Contas Especial instaurada pelo Conselho Nacional de Desenvolvimento Científico e Tecnológico - CNPq, tendo como responsável o Senhor Mairan Macedo Teodoro. Descumprimento de termo de parcelamento e  débito referente da não comprovação do cumprimento de disposição normativa inerente à concessão e à manutenção de bolsa para Pós-Doutorado no Exterior.

Segunda Câmara

Conselho Nacional de Desenvolvimento Científico e Tecnológico (CNPq).

3. Responsável:  Mairan Macedo Teodoro (CPF XXX.437.618-XX).

13.1. Ministros presentes: Augusto Nardes (na Presidência), Aroldo Cedraz e Raimundo Carreiro (Relator).
13.2. Ministro-Substituto convocado: Marcos Bemquerer Costa.
13.3. Ministro-Substituto presente: André Luís de Carvalho.

RAIMUNDO CARREIRO

Trata-se de Tomada de Contas Especial instaurada pelo Conselho Nacional de Desenvolvimento Científico e Tecnológico (CNPq) em desfavor de Mairan Macedo Teodoro em razão do descumprimento do termo de confissão de dívida/parcelamento assumida por não ter comprovado sua permanência no Brasil por período igual ao da vigência de bolsa no exterior em atendimento ao disposto no Termo de Aceitação de Indicação de Bolsista Pós-Doutorado no Exterior (PDE) nº  Processo 237314/2012-6. A vigência do benefício se deu no período compreendido entre 4/7/2012 e 31/8/2014, em que o responsável recebera R$ 22.150,59 e U$ 46.784,00 (peça 4, p. 123 e 137 e peça 6, p. 142/143) . Na data do termo de confissão de dívida e pedido de parcelamento firmado pelo beneficiário junto ao CNPq, o valor original do repasse, em moeda corrente no Brasil, era de R$ 210.876,35 (peça 6, p. 7) . 
FASE INTERNA
O tomador de contas, cujo relatório conclusivo se encontra à peça 6, p. 161/169, constatou o descumprimento do termo de confissão de dívida/parcelamento pelo responsável e o débito decorrente do não pagamento de parcelas no valor de R$ 196.187,60. Registrou que a falta ou o pagamento a menor de duas parcelas consecutivas ou de três alternadas acarretaria o cancelamento do parcelamento concedido e implicaria inadimplemento, o que se verificou em 1/9/2017.
A Controladoria Geral da União (CGU) , em relatório de auditoria (peça 3, p. 3/5) , acompanhou o parecer do Tomador de Contas. Destarte, certificou a irregularidade das contas em apreciação (peça 3, p. 6) , tendo a autoridade ministerial competente atestado haver tomado conhecimento de suas conclusões (peça 7) .
EXAME PRELIMINAR
O disposto no art. 10 da IN n.º 71, de 2012 foi observado, uma vez que constam dos autos os documentos elencados no referido dispositivo normativo que se enquadram ao caso vertente e que possibilitam a análise do mérito da questão em debate e o amplo exercício do contraditório e do direito de defesa.
CITAÇÃO
O responsável foi citado nos termos propostos pela unidade técnica à peça 13, p. 6/7:
Diante do exposto, submetem-se os autos à consideração superior, propondo:
realizar a citação, com fundamento nos arts. 10, § 1º, e 12, incisos I e II, da Lei 8.443/1992 c/c o art. 202, incisos I e II, do RI/TCU, para que, no prazo de quinze dias, o responsável abaixo indicado, em decorrência das condutas praticadas, apresente alegações de defesa e/ou recolha, aos cofres especificados, a quantia abaixo indicada, atualizada monetariamente a partir da respectiva data até o efetivo recolhimento, abatendo-se na oportunidade a quantia eventualmente ressarcida, na forma da legislação em vigor, que geraram a irregularidade demonstrada a seguir:
	a.1) Débito relacionado somente ao responsável Mairan Macedo Teodoro (CPF: XXX.437.618-XX) , na condição de beneficiário.
Irregularidade: não comprovação do cumprimento de disposição normativa inerente à concessão e à manutenção de bolsa para Pós-Doutorado no Exterior (PDE) , pois o beneficiário não encaminhou ao CNPq comprovação de permanência no Brasil pelo mesmo período de vigência da bolsa no exterior (comprovante de interstício) , bem como descumpriu termo de parcelamento do débito resultante firmado junto àquela entidade.
Evidências da irregularidade: documentos técnicos presentes nas peças 4, 5 e 6.
Normas infringidas: art. 37, caput, c/c o art. 70, parágrafo único, da Constituição da República Federativa do Brasil; art. 93, do Decreto-lei 200/1967; art. 66, do Decreto 93.872/1986; itens 9.8 e 9.9 da Seção I da Resolução Normativa (RN) 021/2007; art. 1º, §1º, do Manual de Parcelamento de Créditos do CNPq, instituído pela Resolução Normativa (RN) 018/2015; Termo de Aceitação de Indicação de Bolsista Pós-Doutorado no Exterior - PDE Processo 237314/2012-6 assinado pelo beneficiário em 4/7/2012 (peça 4, p. 20) ; Termo de Confissão de Dívida e Pedido de Parcelamento assinado pelo beneficiário em 14/1/2017 (peça 6, p. 7) ; Termo de Parcelamento assinado pelo beneficiário em 14/1/2017 (peça 6, p. 8-9) .
Cofre credor: Conselho Nacional de Desenvolvimento Científico e Tecnológico.
Valor atualizado do débito (sem juros) em 8/7/2020: R$ 218.554,63
Conduta: não encaminhar ao CNPq comprovação de permanência no Brasil pelo mesmo período de vigência da bolsa de Pós-Doutorado no Exterior (PDE) que lhe foi concedida (comprovante de interstício) e descumprir termo de parcelamento do débito resultante firmado junto ao CNPq.
Nexo de causalidade: a não apresentação de comprovação de permanência no Brasil pelo mesmo período de vigência da bolsa de Pós-Doutorado no Exterior (PDE) , bem como a inadimplência na devolução dos recursos despendidos mesmo após confissão de dívida e deferimento de parcelamento do débito, impediu a comprovação da boa e regular aplicação dos recursos repassados, vez que a bolsa objetiva não apenas auxiliar a capacitação do beneficiário no exterior, mas também que os conhecimentos adquiridos sejam revertidos à sociedade brasileira.
Culpabilidade: não há excludentes de ilicitude, de culpabilidade e de punibilidade; é razoável supor que o responsável tinha consciência da ilicitude de sua conduta; era exigível conduta diversa da praticada, qual seja, apresentar a comprovação de permanência no Brasil pelo mesmo período de vigência da bolsa de Pós-Doutorado no Exterior (PDE) que lhe foi concedida (comprovante de interstício) ou restituir o débito por ele confessado, conforme estabelecido nas normas aplicáveis.
O responsável não se manifestou, tornando-se revel.
ANÁLISE DE MÉRITO 
A seguir, com fundamento no art. 1º, § 3º, inciso I, da Lei nº 8.443, de 1992, transcrevo excerto do exame da matéria tratada nos autos, levado a efeito pela Secretaria de Controle Externo de Tomada de Contas Especial (SecexTCE) à peça 29, ratificado pelo titular da unidade técnica à peça 31.
HISTÓRICO 
Em 20/3/2018, com fundamento na IN/TCU 71/2012, alterada pela IN/TCU 76/2016 e DN/TCU 155/2016, o dirigente do Conselho Nacional de Desenvolvimento Científico e Tecnológico autorizou a instauração da tomada de contas especial (peça 4, p. 2-3) . 
O Termo de Aceitação de Indicação de Bolsista Pós-Doutorado no Exterior - PDE Processo 237314/2012-6 (peça 4, p. 20) teve vigência de 4/7/2012 a 31/8/2014. Os repasses efetivos da União totalizaram R$ 22.150,59 e US$ 46.784,00, conforme memória de cálculo à peça 4, p. 137, ficha financeira à peça 6, 142-143 e comprovante à peça 4, p. 123. O Termo de Confissão de Dívida e Pedido de Parcelamento firmado pelo beneficiário junto ao CNPq em 14/1/2017 reconheceu o valor original da dívida em R$ 210.876,35, conforme conversão de moeda naquela data (peça 6, p. 7) . O beneficiário efetuou os seguintes pagamentos em amortização da dívida, antes de se quedar inadimplente: R$ 1.757,30 em 16/1/2017; R$ 1.774,87 em 1/3/2017; R$ 1.790,16 em 31/3/2017; R$ 1.808,61 em 28/4/2017; R$ 1.822,50 em 31/5/2017; R$ 1.838,84 em 30/6/2017; R$ 1.853,07 em 31/7/2017; e R$ 1.867,13 em 31/8/2017 (comprovantes à peça 6, p. 25-88, e consolidação à peça 4, p. 4-10) . Note-se, todavia, que o tomador de contas considerou como débito apurado o valor de R$ 196.817,60 e a data-base de 1/9/2017 para a atualização da dívida (peça 6, p. 144) , em vez de considerar as amortizações supramencionadas como créditos a favor do cofre credor, na data da cada pagamento, e um débito de R$ 210.876,35 em 14/1/2017, data da confissão da dívida, o que se entende como o correto e será adotado neste processo, haja vista a apuração de débito por esta Corte não estar vinculada ao normativo de parcelamento do tomador de contas.
	O fundamento para a instauração da Tomada de Contas Especial, conforme consignado na matriz de responsabilização elaborada pelo tomador de contas (peça 6, p. 170) , foi a constatação da seguinte irregularidade: 
Irregularidade praticada por bolsista: descumprimento do termo de confissão de dívida/parcelamento.
O responsável arrolado na fase interna foi devidamente comunicado e, diante da ausência de justificativas suficientes para elidir a irregularidade e da não devolução dos recursos, instaurou-se a tomada de contas especial.
No Relatório do Tomador de Contas Especial 25/2017 (peça 6, p. 161-169) , o tomador de contas concluiu que o prejuízo importaria no valor atualizado com juros em maio de 2018 de R$ 206.365,15, imputando-se a responsabilidade a Mairan Macedo Teodoro, na condição de beneficiário. 
Em 7/5/2019, a Controladoria-Geral da União emitiu o Relatório de Auditoria 437/2019 (peça 3, p. 3-5) , em concordância com o relatório do tomador de contas. O certificado de auditoria e o parecer do dirigente do órgão de controle interno concluíram pela irregularidade das presentes contas (peça 3, p. 6-9) .
Em 27/5/2019, o ministro responsável pela área atestou haver tomado conhecimento das conclusões contidas no relatório e certificado de auditoria, bem como do parecer conclusivo do dirigente do órgão de controle interno, manifestando-se pela irregularidade das contas, e determinou o encaminhamento do processo ao Tribunal de Contas da União (peça 7) .
8.	A presente tomada de contas especial foi autuada no TCU em 14/9/2019, dando início à fase externa da TCE.
9.	A instrução à peça 13 corroborou a análise empreendida na fase interna desta tomada de contas especial e concluiu pela existência de indícios de dano ao erário, no valor de R$ 218.554,63 (data-base 8/7/2020) , definindo-se a responsabilidade de Mairan Macedo Teodoro.
10.	Ante a anuência a essas conclusões pelo corpo dirigente da Secex-TCE (peças 14-15) e com fulcro na delegação de competência conferida pelo Relator, Ministro Raimundo Carreiro, nos termos da Portaria-MIN-RC Nº 1, de 2/4/2007, promoveu-se a citação do responsável, por intermédio dos ofícios 36884/2020-TCU/Seproc (peça 17) , 36885/2020-TCU/Seproc (peça 18) e 48268/2020-TCU/Seproc (peça 25) , todos devolvidos sem AR (peças 19, 20 e 27) , e do Edital 1517/2020-TCU/Seproc (peça 24) , publicado no Diário Oficial da União de 11/9/2020, Seção 3, p. 133 (peça 26) , para que apresentasse alegações de defesa ou recolhesse o débito decorrente da seguinte irregularidade:
10.1.	Irregularidade: não comprovação do cumprimento de disposição normativa inerente à concessão e à manutenção de bolsa para Pós-Doutorado no Exterior (PDE) , pois o beneficiário não encaminhou ao CNPq comprovação de permanência no Brasil pelo mesmo período de vigência da bolsa no exterior (comprovante de interstício) , bem como descumpriu termo de parcelamento do débito resultante firmado junto àquela entidade.
10.2.	Evidências da irregularidade: documentos técnicos presentes nas peças 4, 5 e 6.
10.3.	Normas infringidas: art. 37, caput, c/c o art. 70, parágrafo único, da Constituição da República Federativa do Brasil; art. 93, do Decreto-lei 200/1967; art. 66, do Decreto 93.872/1986; itens 9.8 e 9.9 da Seção I da Resolução Normativa (RN) 021/2007; art. 1º, §1º, do Manual de Parcelamento de Créditos do CNPq, instituído pela Resolução Normativa (RN) 018/2015; Termo de Aceitação de Indicação de Bolsista Pós-Doutorado no Exterior - PDE Processo 237314/2012-6 assinado pelo beneficiário em 4/7/2012 (peça 4, p. 20) ; Termo de Confissão de Dívida e Pedido de Parcelamento assinado pelo beneficiário em 14/1/2017 (peça 6, p. 7) ; Termo de Parcelamento assinado pelo beneficiário em 14/1/2017 (peça 6, p. 8-9) .
10.4.	Cofre credor: Conselho Nacional de Desenvolvimento Científico e Tecnológico.
10.5.	Valor atualizado do débito (sem juros) em 8/7/2020: R$ 218.554,63.
10.6.	Conduta: não encaminhar ao CNPq comprovação de permanência no Brasil pelo mesmo período de vigência da bolsa de Pós-Doutorado no Exterior (PDE) que lhe foi concedida (comprovante de interstício) e descumprir termo de parcelamento do débito resultante firmado junto ao CNPq.
10.7.	Nexo de causalidade: a não apresentação de comprovação de permanência no Brasil pelo mesmo período de vigência da bolsa de Pós-Doutorado no Exterior (PDE) , bem como a inadimplência na devolução dos recursos despendidos mesmo após confissão de dívida e deferimento de parcelamento do débito, impediu a comprovação da boa e regular aplicação dos recursos repassados, vez que a bolsa objetiva não apenas auxiliar a capacitação do beneficiário no exterior, mas também que os conhecimentos adquiridos sejam revertidos à sociedade brasileira.
10.8.	Culpabilidade: não há excludentes de ilicitude, de culpabilidade e de punibilidade; é razoável supor que o responsável tinha consciência da ilicitude de sua conduta; era exigível conduta diversa da praticada, qual seja, apresentar a comprovação de permanência no Brasil pelo mesmo período de vigência da bolsa de Pós-Doutorado no Exterior (PDE) que lhe foi concedida (comprovante de interstício) ou restituir o débito por ele confessado, conforme estabelecido nas normas aplicáveis.
11.	Regularmente notificado por edital (peça 26) , Mairan Macedo Teodoro não apresentou alegações de defesa nem recolheu o débito a ele atribuído, configurando-se a revelia de que trata o art. 12, § 3º, da Lei 8.443/1992. 
EXAME TÉCNICO
Caracterização da irregularidade geradora do dano ao erário
12.	Conforme relatado na instrução precedente (peça 13) , da análise dos documentos presentes nos autos, verifica-se que Mairan Macedo Teodoro (CPF: XXX.437.618-XX) era o beneficiário dos recursos federais recebidos por meio do Termo de Aceitação de Indicação de Bolsista Pós-Doutorado no Exterior - PDE Processo 237314/2012-6 (peça 4, p. 20) .
13.	O beneficiário descumpriu condição essencial para a concessão e a manutenção da bolsa para Pós-Doutorado no Exterior (PDE) , qual seja, comprovar que retornou ao Brasil após o término da bolsa e que permaneceu no país por período não inferior ao da vigência da bolsa. Isso decorre da própria natureza da bolsa, que visa não apenas auxiliar a capacitação do beneficiário no exterior, mas também que os conhecimentos adquiridos sejam revertidos à sociedade brasileira.
 Nesse sentido, extrai-se da redação original da Resolução Normativa (RN) 021/2007:
I - NORMAS GERAIS
 (...) 
9 - Obrigações do Bolsista
 (...) 
9.8 - O não cumprimento das disposições normativas e contratuais obriga o bolsista a ressarcir integralmente o CNPq de todas as despesas realizadas em seu proveito, corrigidas monetariamente de acordo com a correção dos débitos para com a Fazenda Nacional, acrescidas de juros de 1% (um por cento) do mês-calendário ou fração, convertidas ao câmbio do dia do efetivo pagamento, conforme "Demonstrativo de Débito" do Tribunal de Contas da União e o disposto na Resolução Normativa do CNPq específica de ressarcimento.
 (...) 
9.9 - Retornar e permanecer no Brasil, por período não inferior ao da vigência da bolsa, comunicando ao CNPq o seu domicílio durante tal período.
15.	O beneficiário assinou o Termo de Aceitação de Indicação de Bolsista Pós-Doutorado no Exterior - PDE Processo 237314/2012-6 (peça 4, p. 20) em 4/7/2012, com vigência de 4/7/2012 a 31/8/2014. Finda a bolsa, o beneficiário manifestou interesse em realizar a devolução dos recursos financeiros recebidos em 7/12/2016 (peça 4, p. 19) , haja vista não haver comprovado o período de interstício e não desejar retornar ao país. O beneficiário reconheceu a dívida (peça 6, p. 7) , assinou termo de parcelamento do débito junto ao CNPq (peça 6, p. 8-9) e ainda recolheu as oito primeiras parcelas da dívida (comprovantes à peça 6, p. 25-88) . Entretanto, permaneceu inadimplente quanto às demais parcelas, conforme apurado pelo CNPq, levando à revogação do parcelamento por aquela entidade (peça 6, p. 99) . 
16.	Ante o descumprimento de condição essencial para a concessão e a manutenção da bolsa, cuja dívida resultante foi confessada pelo próprio beneficiário, e o inadimplemento do parcelamento do débito concedido pelo CNPq, impõe-se reconhecer a existência de débito na integralidade do valor repassado, na data da confissão da dívida, descontadas as devoluções efetuadas, pois o beneficiário não se desincumbiu de seu dever de prestar contas dos recursos federais recebidos a título de bolsa cujo objetivo era o de auxiliar a realização de pós-doutorado no exterior e que os conhecimentos adquiridos fossem revertidos à sociedade brasileira.
Da revelia de Mairan Macedo Teodoro
17. 	Conforme relatado nos itens 10 e 11 desta instrução, após tentativas frustradas de citação do responsável em endereços constantes do cadastro da Receita Federal, e após restarem infrutíferas buscas por outros endereços em bases de dados de caráter público, promoveu-se a notificação editalícia, com fulcro no art. 22, inciso III, da Lei 8.443/1992  c/c art. 179, inciso III, do Regimento Interno do TCU (peças 24 e 26) . 
18.	Desse modo, considera-se regular a notificação ficta da responsável, vez que atendidos os requisitos legais e regimentais. Certifica-se ainda que o responsável não apresentou alegações de defesa nem recolheu o débito a ele atribuído, configurando-se a revelia de que trata o art. 12, § 3º, da Lei 8.443/1992.
19. 	Nos processos do TCU, a revelia não leva à presunção de que seriam verdadeiras todas as imputações levantadas contra os responsáveis, diferentemente do que ocorre no processo civil, em que a revelia do réu opera a presunção da verdade dos fatos narrados pelo autor. Dessa forma, a avaliação da responsabilidade não pode prescindir da prova existente no processo ou para ele carreada.
20. 	Configurada a revelia do responsável frente à citação deste Tribunal e inexistindo comprovação da boa e regular aplicação dos recursos transferidos, considerados os elementos existentes nos autos, não resta alternativa senão dar seguimento ao processo, proferindo julgamento sobre os elementos até aqui presentes, que conduzem à irregularidade dessas contas.
21.	Em se tratando de processo em que a parte não se manifestou acerca das irregularidades imputadas, não há elementos para que se possa efetivamente aferir e reconhecer a ocorrência de boa-fé na conduta de Mairan Macedo Teodoro. Logo, pode este Tribunal, desde logo, proferir o julgamento de mérito pela irregularidade das contas, conforme combinação dos §§ 2º e 6º do art. 202 do RI/TCU.
22. 	Esse entendimento está amparado nos Acórdão 1009/2018-TCU-Plenáriolenio (rel. Ministro Bruno Dantas) , 309/2017-TCU-Plenário (rel. Ministro Vital do Rego) , 2535/2015-TCU-Plenário (rel. Ministro Vital do Rego) , 2.424/2015-TCU-Plenário (rel. Ministro Benjamin Zymler) .
23.	Considerando o ilícito acima identificado, a imputação de responsabilidade atende aos pressupostos estabelecidos na jurisprudência desta Corte de Contas. Com efeito, há elementos para individualizar a conduta, o nexo de causalidade entre esta e a irregularidade geradora do dano e está caracterizada a atuação, no mínimo culposa, do responsável, conforme apresentado nos subitens do parágrafo 10 desta instrução. 
24. 	Assim, com fundamento nos arts. 1º, inciso I, 16, inciso III, alíneas "b" e "c", 19 e 23, inciso III, da Lei 8.443/1992, e nos arts. 1º, inciso I, 209, incisos II e III, 210 e 214, inciso III, do RI/TCU, as presentes contas devem serem julgadas irregulares, com a condenação em débito e aplicação da multa prevista no art. 57 da Lei 8.443/1992 c/c o art. 267 do Regimento Interno, uma vez que o responsável infringiu o disposto nos art. 37, caput, c/c o art. 70, parágrafo único, da Constituição da República Federativa do Brasil; art. 93, do Decreto-lei 200/1967; art. 66, do Decreto 93.872/1986, tendo, pois, cometido atos de gestão com infração à norma legal e que resultaram em dano ao erário.
Não Ocorrência da Prescrição da Pretensão Punitiva
25.	Observa-se não ter ocorrido a prescrição da pretensão punitiva por parte do TCU que, nos termos do entendimento firmado no Acórdão 1441/2016-TCU-Plenário (rel. Ministro Benjamin Zymler) , subordina-se ao prazo geral de prescrição indicado no art. 205 do Código Civil, qual seja, dez anos contados a partir da data de ocorrência da irregularidade sancionada, nos termos do art. 189 do Código Civil. As irregularidades discutidas nesta TCE ocorreram no exercício de 2017, portanto há menos de 10 anos do ato que determinou a citação do responsável, ocorrido em 15/7/2020 (peça 15) .
CONCLUSÃO
26.	Diante da revelia de Mairan Macedo Teodoro, e inexistindo nos autos elementos que permitam concluir pela ocorrência de boa-fé ou de outros excludentes de culpabilidade nas condutas do responsável, propõe-se que suas contas sejam julgadas irregulares e que seja condenado em débito e multa. 
INFORMAÇÕES ADICIONAIS
27.	Informa-se que não há demais processos em tramitação no Tribunal nos quais foi constatada a existência de outros débitos imputáveis ao responsável arrolado nestes autos.
PROPOSTA DE ENCAMINHAMENTO
32.	Diante do exposto, submetem-se os autos à consideração superior, propondo:
	a) considerar revel, para todos os efeitos, Mairan Macedo Teodoro (CPF: XXX.437.618-XX) , dando-se prosseguimento ao processo, nos termos do art. 12, § 3º, da Lei 8.443/1992 c/c o art. 202, § 8º, do RI/TCU;
	b) com fundamento nos arts. 1º, inciso I, 16, inciso III, alíneas "b" e "c", 19 e 23, inciso III, da Lei 8.443/1992 c/com os arts. 1º, inciso I, 209, incisos II e III, 210 e 214, inciso III, do Regimento Interno do TCU, julgar irregulares as contas de Mairan Macedo Teodoro (CPF: XXX.437.618-XX) e condená-lo ao pagamento das quantias a seguir especificadas, com a fixação do prazo de quinze dias, a contar da notificação, para comprovar, perante o Tribunal (art. 214, inciso III, alínea "a", do Regimento Interno) , o recolhimento da dívida aos cofres do Conselho Nacional de Desenvolvimento Científico e Tecnológico (parcela D1) , atualizada monetariamente e acrescida dos juros de mora, calculados a partir das datas discriminadas, até a data do recolhimento, na forma prevista na legislação em vigor, abatidos os créditos a seguir identificados (parcelas C1 a C8) :
	Data de ocorrência
	Valor histórico (R$) 
	Identificador da parcela

	14/1/2017
	R$ 210.876,35
	D1

	16/1/2017
	R$ 1.757,30
	C1

	1/3/2017
	R$ 1.774,87
	C2

	31/3/2017
	R$ 1.790,16
	C3

	28/4/2017
	R$ 1.808,61
	C4

	31/5/2017
	R$ 1.822,50
	C5

	30/6/2017
	R$ 1.838,84
	C6

	31/7/2017
	R$ 1.853,07
	C7

	31/8/2017
	R$ 1.867,13
	C8

Valor atualizado até 19/11/2020 (sem juros) : R$ 223.756,41.
	c) aplicar individualmente a Mairan Macedo Teodoro (CPF: XXX.437.618-XX) a multa prevista no art. 57 da Lei 8.443/1992 c/c o art. 267 do Regimento Interno, fixando-lhe o prazo de quinze dias, a contar da notificação, para comprovar, perante o Tribunal (art. 214, inciso III, alínea "a", do Regimento Interno) , o recolhimento da dívida aos cofres do Tesouro Nacional, atualizada monetariamente desde a data do acórdão que vier a ser proferido até a do efetivo recolhimento, se for paga após o vencimento, na forma da legislação em vigor;
	d) autorizar, desde logo, nos termos do art. 28, inciso II, da Lei 8.443/1992, a cobrança judicial das dívidas caso não atendidas as notificações;
	e) autorizar, desde logo, o pagamento das dívidas do responsável em até trinta e seis parcelas mensais e consecutivas, nos termos do art. 26 da Lei 8.443/1992 c/c o art. 217 do Regimento Interno, caso solicitado, fixando-lhe o prazo de quinze dias, a contar do recebimento da notificação, para comprovar perante o Tribunal o recolhimento da primeira parcela, e de trinta dias, a contar da parcela anterior, para comprovar o recolhimento das demais parcelas, com a incidência dos encargos legais devidos, na forma prevista na legislação em vigor;
	f) alertar o responsável de que a falta de comprovação do recolhimento de qualquer parcela importará o vencimento antecipado do saldo devedor, nos termos do § 2º do art. 217 do Regimento Interno deste Tribunal;
	g) enviar cópia do Acórdão a ser prolatado à Procuradoria da República no Estado de São Paulo, nos termos do § 3º do art. 16 da Lei 8.443/1992, c/c o § 7º do art. 209 do Regimento Interno do TCU, para adoção das medidas cabíveis;
	h) enviar cópia do Acórdão que vier a ser proferido ao Conselho Nacional de Desenvolvimento Científico e Tecnológico (CNPq) e ao responsável, para ciência;
	i) informar à Procuradoria da República no Estado de São Paulo, ao Conselho Nacional de Desenvolvimento Científico e Tecnológico (CNPq) e ao responsável que a presente deliberação, acompanhada do Relatório e do Voto que a fundamenta, está disponível para a consulta no endereço www.tcu.gov.br/acordaos, além de esclarecer que, caso requerido, o TCU poderá fornecer sem custos as correspondentes cópias, de forma impressa;
	j) informar à Procuradoria da República no Estado de São Paulo que, nos termos do parágrafo único do art. 62 da Resolução TCU 259/2014, os procuradores e membros do Ministério Público credenciados nesta Corte podem acessar os presentes autos de forma eletrônica e automática, ressalvados apenas os casos de eventuais peças classificadas como sigilosas, as quais requerem solicitação formal.
PARECER DO MINISTÉRIO PÚBLICO
O Ministério Público, à peça 32, manifestou-se de acordo com a proposta de encaminhamento alvitrada pela unidade técnica.
É o relatório.

não há.

Subprocurador-Geral Paulo Soares Bugarin.

TOMADA DE CONTAS ESPECIAL. BOLSA DE PÓS-DOUTORADO NO EXTERIOR. NÃO COMPROVAÇÃO DE PERMANÊNCIA NO BRASIL PELO TEMPO ACORDADO. REVELIA. CONTAS IRREGULARES. DÉBITO. MULTA.

TOMADA DE CONTAS ESPECIAL (TCE)

Secretaria de Controle Externo de Tomada de Contas Especial (SecexTCE).

Atuo força do Art. 18 da Resolução nº  175, de 2005.
Nesta tomada de contas especial, verificou-se prejuízo decorrente do descumprimento de termo de aceitação de indicação de bolsista pós-doutorado no exterior (PDE) e de termo de parcelamento do débito firmados por Mairan Macedo Teodoro.  Vejamos.
O beneficiário da bolsa foi citado por não ter comprovado permanência no Brasil por período igual ao da vigência de bolsa de pós-doutorado cursado no exterior e por ter deixado de adimplir parcelas da dívida reconhecida junto ao Conselho Nacional de Desenvolvimento Científico e Tecnológico (CNPq) , que lhe havia concedido a bolsa. O débito decorrente monta, em valor histórico, a R$196.363,87.
Diante da revelia do responsável e da ausência de elementos que infirmem as evidências constantes dos autos, a Secretaria de Controle Externo de Tomada de Contas Especial (SecexTCE) propõe julgar irregulares as contas ora analisadas, com a cobrança do débito mencionado e da multa prevista no art. 57 da Lei nº  8.443, de 1992.
O Ministério Público manifesta-se de acordo com a proposta.
Acolho-a, tomando a análise apresentada pela unidade técnica como razão para decidir.
Face ao exposto, Voto por que o Tribunal adote o Acórdão que ora submeto à consideração deste Colegiado.
TCU, Sala das Sessões, em 18 de maio de 2021.
RAIMUNDO CARREIRO 
Relator